最高法院刑事判決　　　　　　　　　　　　　　　九十三年度台上字第二三０五號
　　上　訴　人　乙○○
　　　　　　　　甲○○
　　右　一　人
　　選任辯護人　舒建中律師
右上訴人等因違反毒品危害防制條例案件，不服台灣高等法院中華民國九十三年一月
六日第二審更審判決（九十二年度重上更(四)字第一四九號，起訴案號：台灣台北地方
法院檢察署八十四年度偵字第二一二四八號），提起上訴，本院判決如左：
    主  文
上訴駁回。
    理  由
按刑事訴訟法第三百七十七條規定，上訴於第三審法院，非以判決違背法令為理由，
不得為之。是提起第三審上訴，應以原判決違背法令為理由，係屬法定要件。如果上
訴理由狀並未依據卷內訴訟資料，具體指摘原判決不適用何種法則或如何適用不當，
或所指摘原判決違法情事，顯與法律規定得為第三審上訴理由之違法情形，不相適合
時，均應認其上訴為違背法律上之程式，予以駁回。本件上訴人乙○○上訴意旨略稱
：(一)上訴人固坦承曾與張家華通電話，然上訴人與張皓翔素不相識，顯無與張皓翔通
話之可能，且卷內電話監聽錄音譯文上均載明係張皓翔之受話紀錄，則譯文中之「張
先生」，究係上訴人或上訴人之父張皓翔（已），其監聽內容為何？監聽譯文何以
將「阿竹」塗改為「阿德」，監聽內容是否與事實相符？原審未調取錄音帶詳加調查
，即有調查職責未盡之違法。(二)上訴人一再主張因張家華多次電話搔擾，始要其有事
到家中談，嗣張家華與甲○○到家時，伊即入浴室洗澡，不知渠等談話內容，隨後伊
因欲外出幫母親照料小吃店，乃順便以機車載張家華一程而已，足見上訴人係無辜受
牽連，原審遽認上訴人提供處所供張家華與甲○○商談安非他命交易細節云云，即與
實情不符，原判決亦有判決理由與卷內資料不符矛盾之違法。(三)本件查扣之安非他命
包裝袋四個，係共犯「阿成」盛裝安非他命所用之物，原判決未依刑法第三十八條第
一項第二款宣告沒收，亦有違誤。上訴人甲○○上訴意旨略稱：因「阿成」曾向伊推
銷過安非他命，伊才介紹「阿成」與張家華洽談，且購買安非他命之新台幣（下同）
十萬元亦由「阿成」親自收受，且警方係在「阿成」乘騎之機車內查獲本件四包安非
他命，當時上訴人未坐在機車上，只站在機車旁，該機車並非上訴人所有，至該機車
為何人所有，原審亦未詳查，且警察查獲時上訴人僅在現場，迄未參與非法販賣安非
他命犯罪構成要件之行為，原審遽認上訴人為共同正犯，均有違誤云云。惟查原判決
綜核卷內證據資料，認定上訴人乙○○有幫助販賣安非他命，上訴人甲○○與「阿成
」共同販賣安非他命等犯行，因而撤銷第一審關於上訴人等非法販賣化學合成麻醉藥
品部分不當之判決，改判分別論處上訴人乙○○幫助販賣化學合成麻醉藥品、未遂累
犯罪刑，及上訴人甲○○共同非法販賣化學合成麻醉藥品、未遂罪刑，已詳敘其調查
證據之結果及取捨證據認定之理由。並說明：(一)本件查獲之安非他命係案外人江雪惠
向張皓翔洽詢購買安非他命事宜後，由張皓翔之子張家華與上訴人乙○○聯繫，再經
由上訴人乙○○聯絡上訴人甲○○與綽號「阿成」者與張家華討論議定後約定交付，
業據證人即同案被告張家華於警訊中供述甚詳，並經承辦員警依法對張皓翔使用電話
00000000號實施監聽結果，同案被告張家華（即「張先生」，通話監聽紀錄
上部分誤載為張皓翔）與乙○○（即「阿得」或「阿竹」，「竹」之閩南語音與「淂
」相同）連絡之通話監聽紀錄所載及內容（見偵查卷第五一頁、五二頁、五五頁、五
六頁），亦一度提及購買數量及交貨地點為「圓山路」（即台北縣中和市○○路）（
見偵查卷第五二頁），核與本件查獲地點相符，且張皓翔（即「張先生」）於與江雪
惠（即「小惠」）聯絡時，依通話監聽紀錄所載及內容，亦有談及安非他命之數量、
價錢，並通知江雪惠至張皓翔家中取貨之情事（見偵查卷第五五頁、第五六頁）。雖
該監聽譯文上之通話人處有部分用立可白塗改為「阿德」，然經原審前審訊問上訴人
乙○○其綽號是否為「阿德」時，上訴人乙○○供稱：是的，大家都叫我「阿德」，
再就「阿德」、「阿竹」、「阿淂」的台語發音是否都相同乙節，亦經上訴人乙○○
供稱「是沒錯。」（見原審更(二)卷第七四頁、第一三八頁、一五四頁）﹔況上訴人乙
○○亦承認其曾與張家華在電話中通話，且承認譯文中的內容確係渠與張家華之談話
內容無誤。(二)本件通話監聽紀錄雖均載為張皓翔（即「張先生」），然實際使用該電
話者並非當然僅止於張皓翔一人，張家華既為其子，自有使用該電話與乙○○聯絡之
可能，而該電話監聽係以張皓翔為對象，依此而將通話人記載為張皓翔，亦難認與事
理有何相悖之處，自足認實際與乙○○連絡之人為張家華，通話監聽譯文所載「阿德
」或「阿竹」通話對象載為「張先生」即張皓翔應係誤載，該監聽紀錄自得為上訴人
乙○○與張家華前開不利於己供述之佐證。(三)上訴人甲○○於警訊時供稱：「我與張
家華不認識，是他找乙○○購買安非他命，乙○○問有無地方可購買，我曾於中和市
○○街、德光街口電動玩具店內認識綽號「阿成」男子向我推銷，我才介紹他們（「
阿成」與張家華）直接談，當時我有聽到他們要以新臺幣十萬元交易二兩安非他命，
約定在超商門口交易。當時是在台北縣中和市○○路一四三巷四十弄六號一樓乙○○
家中客廳談交易。」、「我只知道『阿成』姓陳，年約三十歲，高大有戴眼鏡，我是
收到『阿得』呼叫我機子，我回電話時，他告訴我，叫我找賣安非他命的貨主，我就
到電動玩具店內找到『阿成』，由『阿成』騎重機車ＦＥＹ｜三九二號載我到『阿得
』家中。」（見偵查卷第二八頁反面、二九頁），嗣於偵查中亦供稱扣案安非他命確
為「阿成」所持有無訛（見偵查卷第一三一頁反面），核與上訴人乙○○及同案被告
張家華供述相符。上訴人甲○○於警詢中固稱渠僅代覓賣主「阿成」出售安非他命，
然依同案被告張家華之供述，渠經由上訴人甲○○介紹而與「阿成」認識，並與上訴
人甲○○及「阿成」談妥以十萬元購買二兩安非他命，核與單純介紹「阿成」與張家
華認識並居間完成安非他命交易約定之情形有別，況於張家華交付十萬元予「阿成」
後，上訴人甲○○猶與「阿成」共同騎乘機車外出取得安非他命並前往約定處所準備
交付予張家華，上訴人甲○○係與「阿成」共同販賣安非他命予張家華乙節，益臻明
確。上訴人甲○○自偵查時起所為否認販賣安非他命予張家華，暨同案被告張家華嗣
於原審前審囑託台灣台東地方法院訊問時所稱渠係向「阿成」購買，上訴人甲○○與
乙○○均不知情云云（見原審更(一)卷第一０四頁），分屬卸責及迴護之詞，均不足採
為有利於上訴人甲○○認定之依據。分別於判決理由內記述甚詳，經核原判決認事用
法並無違誤。次查刑法第三十八條第二項規定，供犯罪所用之物且屬於犯人所有者，
法院得沒收之。故得否沒收，法院本有裁量之權，本件扣案安非他命之包裝塑膠袋四
個，原審未依上開規定沒收，亦無應沒收而未沒收之違法。又共同正犯之意思聯絡，
不限於事前有所協議，其於行為當時，基於相互之認識，以共同犯罪之意思參與者，
亦無礙於共同正犯之成立。本件上訴人甲○○既與「阿成」共同與同案被告張家華在
上訴人乙○○住處洽談買賣安非他命事宜，繼又與「阿成」共同乘騎機車外出並於取
得安非他命後共乘該機車前往約定處所準備交付予張家華，足證其係以共同犯罪之意
思參與犯罪構成要件之行為，原審論以共同正犯，並無不合。再上訴人乙○○已承認
曾與張家華通電話，且承認譯文中之內容係伊與張家華談話之內容猶如上述，則原審
未依聲請調取監聽錄音帶，亦難遽認即有違背調查證據必要性之違法。末查採證認事
乃事實審法院之職權，苟其證據之取捨及事實之認定，並不違背論理法則及經驗法則
，即不容任意指為違法。其餘上訴意旨，置原判決之明白論斷於不顧，仍執陳詞，否
認犯罪，徒憑己意，就原審採證認事之職權行使，或為單純事實之爭執，或抽象指摘
原判決理由不適用法則，或調查職責未盡云云，殊不足據以辨認原判決已具備違背法
令之形式。本件上訴意旨所指陳各項，均核與法律規定得為第三審上訴理由之違法情
形不相適合，揆諸首開說明，上訴人等之上訴違背法律上之程式，均應予駁回。
據上論結，應依刑事訴訟法第三百九十五條前段，判決如主文。
中　　　華　　　民　　　國　　九十三　　年　　　五　　　月　　　六　　　日
                              最高法院刑事第十庭
                                  審判長法官  呂　潮　澤
                                        法官  白　文　漳
                                        法官  吳　昆　仁
                                        法官  孫　增　同
                                        法官  吳　昭　瑩
      右正本證明與原本無異
                                              書  記  官
中　　　華　　　民　　　國　　九十三　　年　　　五　　　月　　 十二 　　日
                                                                     ｍ
